臺灣臺北地方法院刑事判決
110年度訴字第937號
公  訴  人  臺灣臺北地方檢察署檢察官
被      告  侯正涵



選任辯護人  呂承翰律師
            俞力文律師
上列被告因違反毒品危害防制條例案件，經檢察官提起公訴（11
0年度偵字第28774號），本院判決如下：
    主  文
侯正涵幫助施用第二級毒品，處有期徒刑貳月，如易科罰金，以
新臺幣壹仟元折算壹日。緩刑貳年，並應於本判決確定後壹年內
，向公庫支付新臺幣拾萬元。
未扣案之犯罪所得新臺幣貳仟元沒收，於全部或一部不能沒收或
不宜執行沒收時，追徵其價額。
    事  實
一、侯正涵知悉甲基安非他命係毒品危害防制條例所列管之第二
    級毒品，不得施用、持有，於民國109年8月15日起，陸續接
    獲陳厚儒以通訊軟體LINE（下稱LINE）聯繫，詢問可否代購
    甲基安非他命，竟基於幫助施用第二級毒品甲基安非他命之
    犯意，允諾代為購買1公克之甲基安非他命，並聯繫姓名不
    詳之成年男子以新臺幣（下同）2,000元之代價為陳厚儒購
    得1公克之甲基安非他命，再於同年9月18日晚間9時41分許
    ，在新北市○○區○○路000號之全家便利超商宜宅店附近，將
    上開代為購買之1公克甲基安非他命交付陳厚儒，陳厚儒再
    於同月20日將委託購毒之款項2,000元匯入侯正涵於合作金
    庫銀行帳號5137XXXXX3098號（事涉隱私，姑隱其完整帳號
    ）之帳戶內，侯正涵即以此方式幫助陳厚儒其後於同年月23
    日施用甲基安非他命。
二、案經臺灣臺北地方檢察署檢察官簽分偵查起訴。
    理  由
壹、程序部分
一、本判決所引被告以外之人於審判外所為之陳述，悉經當事人
    於本院準備程序期日明白表示同意作為證據（見本院110年
    度訴字第937號卷，下稱本院卷，該卷第30頁），而該等證
    據之取得並無違法情形，且與本案之待證事實，具有關連性
    ，核無證明力明顯過低之事由，本院審酌上開證據作成時之
    情況，認為適當，依刑事訴訟法第159 條之5 第1 項所定傳
    聞例外之同意法則，認有證據能力。
二、其餘資以認定被告犯罪事實之非供述證據，查無違反法定程
    序取得之情形，依刑事訴訟法第158條之4規定反面解釋，亦
    具證據能力，併予敘明。　　　
貳、實體部分
一、上揭犯罪事實，業據被告侯正涵於本院審理時坦承不諱（見
    本院卷第28、29、60頁），復據證人陳厚儒證述在卷（109
    年度他字第12232號卷，下稱他卷，該卷第8、9、33頁正反
    面、61頁正反面），且有其等之LINE對話紀錄、上開被告金
    融帳戶之交易明細、陳厚儒之臺灣高等法院被告前案紀錄表
    及本院110年度毒聲字第259號裁定（該裁定令陳厚儒入勒戒
    處所施以觀察、勒戒）可資佐證（見他卷第46至48頁反面、
    55頁）。顯見被告任意性之自白符合事實，其犯行可以認定
    。
二、公訴意旨雖認被告係基於販賣第二級毒品之犯意，而販賣第
    二級毒品甲基安非他命予陳厚儒等旨。惟按，受施用毒品者
    委託，代為向販售毒品者購買毒品後，交付委託人以供施用
    ，並收取價款，與受販售毒品者委託，將毒品交付買受人，
    並收取價款，二者雖同具向毒販取得毒品後交付買受人並收
    取代價之行為外觀，然其因行為人主觀上，究與販售者抑或
    買受人間有意思聯絡，而異其行為責任，單純意在便利、助
    益施用而基於與施用者間之意思聯絡，為施用者代購毒品之
    情形，僅屬幫助施用。又販賣毒品與幫助施用毒品罪，二者
    之辨，主要仍在營利意圖之有無，而認定行為人是否有營利
    之意圖，當可審酌供需者間接洽之情形、該交易如何起始、
    商議、達成合意，並其勞費及風險之承擔等客觀情狀，以為
    判斷之所據。經查：
　㈠證人陳厚儒於警、偵訊時證稱：我只有跟被告購買1次毒品；
    我之前請他（按指被告）幫我買，18日是去找他拿，當天沒
    有把錢直接給他，後來我自己要把錢給他；我與被告本來就
    認識，拜託他幫忙拿毒品，錢是後面轉帳的，因為他當場本
    來不收錢，我覺得這樣不好，我才跟他要帳號等語（見他卷
    第8頁反面、33頁反面、61頁反面）。足徵被告確係應陳厚
    儒要求，方代為購買毒品甲基安非他命，而非主動兜售，且
    與陳厚儒間存有相當情誼，因而一度婉拒陳厚儒交付購毒價
    款。
  ㈡依前揭被告及陳厚儒之LINE對話紀錄（見他卷第46至48頁反
    面），顯示：①8月15日晚間6時25分「陳厚儒：嗯…其實我除
    了去看看你之外…另外是想問問你…你還有在用那些東西嗎？
    我以前問的朋友斷了聯繫…目前都問不到…所以想問問你有沒
    有辦法幫忙！」②同（15）日晚間7時9分「被告：可以 看哥
    要多少」…③同（15）日晚間7時15分「被告：1G USB 是吧 
    那我問問看報價」…④8月16日上午8時21分「被告：我朋友還
    沒回我 還是等我問到再跟哥約時間」…⑤同（16）日下午2時
    19分「陳厚儒：你朋友回覆你了嗎？」⑥同（16）日下午4時
    14分「被告：大概睡死了吧」…⑦同（16）日晚間7時13分許
    「陳厚儒：白天看要是有回應再跟我說！」…⑧9月19日下午1
    時18分「陳厚儒：我到家了！忘了給你了！改天再拿給你！
    」⑨同（19）日下午1時25分至26分「被告：好哦」、「被告
    ：哥有用網路銀行嗎」；⑩同日下午1時26分「陳厚儒：有」
    ；⑪同（19）日下午1時30分「被告：合庫 5137XXXXX3098 ＄
    2000」；⑫同日下午1時32分「陳厚儒：我晚一點去存給你好
    了！合庫在我公司旁邊」等情，俱與證人陳厚儒前述情節相
    吻合。適足證被告確實應陳厚儒商請乃代為洽詢毒品來源，
    而非將自己原先持有之毒品，轉讓予陳厚儒，且於交付毒品
    予陳厚儒後亦未當場要求給付價款，而係事後陳厚儒主動提
    及購毒價款尚未清償之事，被告方被動提供帳戶資料以供匯
    款，此情實與為牟取利益而販賣毒品者務求及時銀貨兩訖之
    常情，大相逕庭。況本案交易地點係由陳厚儒配合前往被告
    所在之地點，亦與販賣毒品者因有利可圖且為免販毒重罪經
    警查獲，多持送至購毒者住處或指定地點交易情形有別。
  ㈢此外，被告復於本院堅稱：本案確係與陳厚儒見面前幾天，
    向某姓名不詳之男性網友以2,000元之價格購得本案1公克之
    甲基安非他命等語明確（見本院卷第58頁）。
  ㈣稽此上開各項事證，堪信被告係無償受陳厚儒委託，單純意
    在便利、助益陳厚儒施用毒品，乃代購本案毒品甲基安非他
    命而後交付陳厚儒，以便利其施用毒品等情，已甚明灼，此
    部分公訴意旨容有誤會。從而，被告犯行可以認定，自應依
    法論科。
三、論罪科刑
　　核被告所為，係犯刑法第30條第1項前段、毒品危害防制條
    例第10條第2項之幫助施用第二級毒品罪。公訴意旨認被告
    所為係涉犯販賣第二級毒品罪嫌，尚有未洽，惟其基本社會
    事實同一，本院自得於踐行告知程序後（見本院卷第55頁）
    ，依法變更起訴法條。被告屬幫助犯，較諸具犯罪支配力之
    正犯，有明顯之差異，應依刑法第30條第2 項之規定，減輕
    其刑。爰以行為人之責任為基礎，審酌被告明知甲基安非他
    命具成癮性，足以戕害人之身體健康，猶代陳厚儒購買毒品
    助其施用，所為實不足取，惟該毒品數量尚微，且其犯後於
    本院審理時已坦承犯行，尚具悔意，並其自陳大學畢業之智
    識程度、現從事醫療器材之販賣與維護工作、未婚之家庭生
    活狀況（見本院卷第60頁），及其犯罪動機及素行等一切情
    狀，量處如主文第1項所示之刑，並諭知易科罰金之折算標
    準，以示懲儆。
四、宣告緩刑之說明
　　被告未曾因故意犯罪受有期徒刑以上刑之宣告，有其之臺灣
    高等法院被告前案紀錄表（見本院第65頁），且其犯罪後坦
    承犯行，已知悔悟，足見係因一時失慮，誤蹈刑章，信其歷
    此偵、審程序暨科刑教訓後，應能知所警惕，而無再犯之虞
    ，因認其所受刑之宣告，以暫不執行為適當，爰宣告緩刑如
    主文第1項所示。併考量被告所為確為法所不許，為促使其
    尊重法律，深刻記取本案教訓，並彌補其犯行對社會秩序之
    危害，因認除前開緩刑宣告外，尚有課以一定負擔之必要，
    爰命其應於本判決確定後1年內，向公庫支付10萬元，以期
    符合本案緩刑之目的。至其倘於緩刑期間，違反上開所定負
    擔情節重大，足認原宣告之緩刑難收其預期效果，而有執行
    刑罰之必要，依同法第75條之1第1項第4款規定，得撤銷其
    緩刑之宣告，併予敘明。
五、沒收與否之說明
  ㈠被告持用而搭配LINE與陳厚儒聯繫本案犯行之行動電話，未
    據扣案，衡情應已滅失，倘予沒收，除另使刑事執行程序開
    啟之外，對於被告犯罪行為之不法、罪責評價並無影響，對
    於沒收制度所欲達成或附隨之社會防衛目的亦無任何助益；
    況現行社會行動電話推陳出新、更迭迅速，其價格往往隨新
    型式行動電話之推出而迅速遞減，本案距今已1年有餘，衡
    情被告行為時使用之行動電話，於現今之價值，應屬低微。
    從而，因認沒收被告於本案使用之行動電話，欠缺刑法上重
    要性，爰不予宣告沒收。
  ㈡本案被告之犯罪所得為2,000元，已如前述，雖未據扣案，然
    核無刑法第38條之2 第2 項所定情形，自應依刑法第38條之
    1 第1 項前段、第3 項規定，諭知沒收，於全部或一部不能
    沒收或不宜執行沒收時，追徵其價額。 
據上論斷，應依刑事訴訟法第299 條第1 項前段、第300條，判
決如主文。
本案經檢察官王貞元提起公訴，檢察官高光萱到庭執行職務。
中　　華　　民　　國　　111 　年　　2 　　月　　21　　日
                  刑事第七庭  審判長法  官  廖建傑
                                    法  官  王星富
                                    法　官　吳旻靜
以上正本證明與原本無異。
如不服本判決應於收受後20日內向本院提出書狀，並應敘述具體
理由；其未敘述者，應於屆滿後20日內向本院補提理由書（均須
之人數附）「切勿逕送」。
                                    書記官  林怡雯
中　　華　　民　　國　　111 　年　　2 　　月　　25　　日
附錄：本案論罪科刑法條全文
中華民國刑法第30條
幫助他人實行犯罪行為者，為幫助犯。雖他人不知幫助之情者，
亦同。
幫助犯之處罰，得按正犯之刑減輕之。
毒品危害防制條例第10條
施用第一級毒品者，處6月以上5年以下有期徒刑。
施用第二級毒品者，處3年以下有期徒刑。